臺灣雲林地方法院刑事判決
110年度易字第491號
公  訴  人  臺灣雲林地方檢察署檢察官
被      告  李珣霳




            李裕森



上列被告因賭博案件，經檢察官提起公訴（110年度偵字第1643
號），本院判決如下：
    主  文
李珣霳意圖營利，聚眾賭博，處有期徒刑貳月，如易科罰金，以
新臺幣壹仟元折算壹日。扣案之VIVO廠牌手機壹支（含SIM卡）
沒收之；未扣案之犯罪所得新臺幣壹仟陸佰元沒收，於全部或一
部不能沒收或不宜執行沒收時，追徵其價額。
李裕森無罪。
    犯罪事實
一、李珣霳基於意圖營利聚眾賭博之犯意，自民國110年2月1日
    前某日起至同年2月3日為警查獲時止，經營今彩539之地下簽
    注站，供不特定多數人以行動電話通訊軟體LINE下注簽選號
    碼與之賭博財物。其賭博方式係以臺灣彩券今彩539之開獎
    號碼做為對獎依據，並以2組號碼（俗稱「2星」）、3組號
    碼（俗稱「3星」）及4組號碼（俗稱「4星」）等組合供賭
    客簽注，每注簽注金額為新臺幣(下同)75元，如賭客下注簽
    中「2星」，可得4,800元彩金，如簽中「3星」，可得5萬2,0
    00元彩金，如簽中「4星」，可得60萬元彩金。如未簽中，則
    賭資悉歸李珣霳所有，以上開方式與賭客對賭。嗣因其另涉
    犯重利案件，為警持法院核發之搜索票搜索，查獲李珣霳之
    VIVO手機1支及LINE通訊軟體之賭客下注紀錄等物，始查悉
    上情。 
二、案經雲林縣警察局西螺分局報告臺灣雲林地方檢察署檢察官
    偵查起訴。
    理  由
壹、有罪部分
一、認定犯罪事實之理由及依據　　　　
    上揭犯罪事實，業據被告李珣霳於本院審理中坦承不諱（本
    院卷第74頁），復有雲林縣警察局西螺分局搜索、扣押筆錄
    暨扣押物品目錄表1份（偵卷第33頁至第37頁）、被告李珣
    霳所使用通訊軟體LINE擷取圖片13幀【含簽注紀錄3張】（
    偵卷第41頁至第45頁）、本院110年度聲搜字第58號搜索票1
    紙（偵卷第31頁）及扣案之VIVO廠牌手機1支【IMEI1：0000
    00000000000、IMEI2：000000000000000】在卷可稽，足認
    被告李珣霳之任意性自白與前揭事實相符，是本案事證明確
    ，被告李珣霳前揭犯行，應堪認定，應依法論科。
二、論罪科刑：
  ㈠查被告李珣霳係利用LINE通訊軟體供賭客聯絡下注簽賭，以
    此種網路虛擬空間而聚眾賭博以營利。是核被告李珣霳所為
    ，係犯刑法第268條後段之意圖營利聚眾賭博罪。
  ㈡被告李珣霳以前開方式經營「今彩539」賭博，此種犯罪形態
    ，依一般社會健全觀念，在客觀上認為符合一個反覆、延續
    性之行為概念，屬法律上之集合犯，就其上開意圖營利聚眾
    賭博之犯行，應評價為包括一罪。
  ㈢被告李珣霳前因違反醫療法案件，經臺灣臺北地方法院以107
    年度審簡字第1036號判決判處有期徒刑3月確定，於107年8
    月29日易科罰金執行完畢，有臺灣高等法院被告前案紀錄表
    附卷可稽，被告李珣霳受有期徒刑之執行完畢後，5年以內
    故意再犯本案有期徒刑以上之罪，符合刑法第47條第1項累
    犯規定之適用。然本院審酌其構成累犯之前科為違反醫療法
    案件，與本案賭博罪，罪質並非相類，考量刑法第268條後
    段之意圖營利聚眾賭博罪，最輕本刑為2月以上有期徒刑，
    而本件被告營利賭博之期間僅數日，獲利只有新臺幣（下同
    ）1600元，如逕以累犯加重其刑，認有罪刑不相當之虞，爰
    依司法院釋字第775 號解釋意旨，不加重其刑。
  ㈣爰審酌被告李珣霳經營「今彩539」賭博，助長賭博惡習，對
    社會善良風氣造成危害，所為實值非難，惟念及被告李珣霳
    犯後尚知坦承犯行，知所悔悟，犯後態度尚佳，又其所經營
    「今彩539」之時間僅有3日，並表示其大約獲利1600元（本
    院卷第86頁），兼衡被告李珣霳自述為國中畢業之智識程度
    ，無業，生活費靠二哥支付，離婚，一個女兒26歲，我自己
    在西螺租屋獨居，沒有跟女兒拿生活費，因為女兒還要照顧
    我父母，我父母已經80、90歲之家庭及經濟狀況（本院卷第
    91頁）；及考量被告李珣霳領有輕度身心障礙證明，患有腰
    椎第45節骨籠脫位，之前已手術住院治療，目前仍在治療復
    健中之身體狀況（本院卷第41頁至第51頁）等一切情狀，量
    處如主文所示之刑，並諭知易科罰金之折算標準。
三、不另為無罪之諭知部分：
  ㈠公訴意旨另以：被告李珣霳上開經營賭博之犯行亦應構成刑
    法第266條第1項之賭博罪嫌等語。
  ㈡惟按關於賭博行為，刑法第266條第1項規定：「在公共場所
    或公眾得出入之場所賭博財物者，處3萬元以下罰金。但以
    供人暫時娛樂之物為賭者，不在此限。」為普通賭博罪。第
    268條規定：「意圖營利，供給賭博場所或聚眾賭博者，處3
    年以下有期徒刑，得併科9萬元以下罰金。」為圖利賭博罪
    或聚眾賭博罪。上開罰金部分，依刑法施行法第1條之1規定
    ，其單位為新臺幣。而社會秩序維護法第84條規定：「於非
    公共場所或非公眾得出入之職業賭博場所，賭博財物者，處
    新臺幣9千元以下罰鍰。」則為對賭博行為不合於刑法賭博
    罪之行政處罰規定。以上三種處罰賭博行為之規定，其情形
    並不相同。刑法第266條第1項之普通賭博罪，係以在公共場
    所或公眾得出入之場所賭博財物為其成立要件。而社會秩序
    維護法第84條所定之賭博行為，則不以在公共場所或公眾得
    出入之場所為之為要件。至刑法第268條之圖利賭博罪或聚
    眾賭博罪，亦不以在公共場所或公眾得出入之場所為之為要
    件。依上開規定，在非公共場所或非公眾得出入之場所賭博
    財物，並不構成刑法第266條第1項之賭博罪。所謂之「賭博
    場所」，只要有一定之所在可供人賭博財物即可，非謂須有
    可供人前往之一定空間之場地始足為之。以現今科技之精進
    ，電話、傳真、網路均可為傳達賭博訊息之工具。電腦網路
    係可供公共資訊傳輸園地，雖其為虛擬空間，然既可供不特
    定之多數人於該虛擬之空間為彼此相關聯之行為，而藉電腦
    主機、相關設備達成其傳輸之功能，在性質上並非純屬思想
    之概念空間，亦非物理上絕對不存在之事物，在電腦網站開
    設投注簽賭網站，供不特定人藉由網際網路連線登入下注賭
    博財物，該網站仍屬賭博場所。透過通訊或電子設備簽注賭
    博財物，與親自到場賭博財物，僅係行為方式之差異而已，
    並不影響其在一定場所為賭博犯罪行為之認定，此為擴張解
    釋，非法之所禁。惟如前所述，刑法第266條第1項之普通賭
    博罪在成立上，係以「在公共場所或公眾得出入之場所」作
    為要件。所謂「公共場所」，係指特定多數人或不特定之人
    得以出入、集合之場所；所謂「公眾得出入場所」，係指非
    屬公共場所，而特定多數人或不特定之人於一定時段得進出
    之場所。是網際網路通訊賭博行為，究應論以刑法第266條
    第1項之普通賭博罪，抑應依社會秩序維護法第84條處罰，
    則以個案事實之認定是否符合於「公共場所」或「公眾得出
    入之場所」賭博財物之要件而定。於電腦網路賭博而個人經
    由私下設定特定之密碼帳號，與電腦連線上線至該網站，其
    賭博活動及內容具有一定封閉性，僅為對向參與賭博之人私
    下聯繫，其他民眾無從知悉其等對賭之事，對於其他人而言
    ，形同一個封閉、隱密之空間，在正常情況下，以此種方式
    交換之訊息具有隱私性，故利用上開方式向他人下注，因該
    簽注內容或活動並非他人可得知悉，尚不具公開性，即難認
    係在「公共場所」或「公眾得出入之場所」賭博，不能論以
    刑法第266條第1項之賭博罪，惟如合於社會秩序維護法第84
    條規定之要件，則依該法予以處罰。對此因科技之精進新興
    賭博之行為，如認其可責性不亞於刑法第266條第1項之普通
    賭博罪，於刑事政策上認有依刑法處罰之必要，則應循立法
    途徑修法明定，以杜爭議，並符罪刑法定之原則（最高法院
    107年度臺非字第174號判決意旨參照）。查依卷內證據資料
    觀之，被告李珣霳係與各別賭客以LINE通訊軟體下注簽賭及
    核算賭資、彩金等事項，核屬私人間之對話，並未公開，其
    賭博活動及內容具有一定封閉性，僅為對向參與賭博之人私
    下聯繫，其他民眾無從知悉其等對賭之事，對於其他人而言
    ，形同一個封閉、隱密之空間，在正常情況下，以此種方式
    交換之訊息具有隱私性，故利用上開方式向他人下注，因該
    簽注內容或活動並非他人可得知悉，尚不具公開性，即難認
    係在「公共場所」或「公眾得出入之場所」賭博，自難以刑
    法第266條第1項前段之賭博罪相繩，本應就此部分為無罪之
    諭知，然此部分如成立犯罪，因與前揭論罪科刑即被告圖利
    聚眾賭博部分，具有想像競合之裁判上一罪之關係，爰不另
    為無罪之諭知。
四、查扣案之VIVO廠牌手機1支（含SIM卡），屬被告李珣霳所有
    且供犯罪所用之物，爰依刑法第38條第2項前段規定，宣告
    沒收之。另被告李珣霳於本院審理時供稱其於本案獲利約16
    00元，此為被告李珣霳之犯罪所得，爰依刑法第38條之1第1
     項前段、第3項之規定，宣告沒收之，於全部或一部不能沒
    收或不宜執行沒收時，追徵其價額。至其餘扣案物因與本案
    犯罪無關，故不予宣告沒收。
貳、無罪部分
一、公訴意旨另以：被告李裕森與李珣霳共同基於意圖營利聚眾
    賭博之犯意聯絡，自110年2月1日前某日起至同年2月3日為警
    查獲時止，由被告李裕森提供資金予被告李珣霳，供被告李
    珣霳經營今彩539之地下簽注站，供不特定多數人以行動電
    話通訊軟體LINE下注簽選號碼與之賭博財物。其賭博方式係
    以臺灣彩券今彩539之開獎號碼做為對獎依據，並以2組號碼
    （俗稱「2星」）、3組號碼（俗稱「3星」）及4組號碼（俗
    稱「4星」）等組合供賭客簽注，每注簽注金額為新臺幣(下
    同)75元，如賭客下注簽中「2星」，可得4,800元彩金，如簽
    中「3星」，可得5萬2,000元彩金，如簽中「4星」，可得60
    萬元彩金。如未簽中，則賭資悉歸被告李珣霳所有，以上開
    方式與賭客對賭。因認被告李裕森所為，係犯刑法第266條
    第1項前段之普通賭博罪、第268條之意圖營利聚眾賭博罪嫌
    。
二、犯罪事實應依證據認定之，不能證明被告犯罪者，應知無
    罪之判決，刑事訴訟法第154條第2項、第301條第1項分別定
    有明文。再按被告之自白，不得作為有罪判決之唯一證據，
    仍應調查其他必要之證據，以察其是否與事實相符，刑事訴
    訟法第156條第2項定有明文，是欲為被告不利之認定時，不
    得僅以被告之自白為唯一證據，必另有其他間接、補強證據
    ，以佐被告自白之真實性。另認定犯罪事實所憑之證據，雖
    不以直接證據為限，間接證據亦包括在內，然而無論直接或
    間接證據，其為訴訟上之證明，須於通常一般之人均不致有
    所懷疑，而得確信為真實之程度者，始得據為有罪之認定，
    倘其證明尚未達於此一程度，而有合理性懷疑存在時，即不
    得遽為被告犯罪之認定。再按刑事訴訟法第161條第1項規定
    ：檢察官就被告犯罪事實，應負舉證責任，並指出證明之方
    法。因此，檢察官對於起訴之犯罪事實，應負提出證據及說
    服之實質舉證責任。倘其所提出之證據，不足為被告有罪之
    積極證明，或其指出證明之方法，無從說服法院以形成被告
    有罪之心證，基於無罪推定之原則，自應為被告無罪判決之
    知。
三、訊據被告李裕森否認有起訴書所載之犯罪事實，辯稱：我有
    借錢給李珣霳，但那是因為李珣霳開刀需要錢跟我借錢，我
    在警察局雖曾經說我有資金放在李珣霳那裡，但那是因為李
    珣霳說有1組牌很漂亮問我要不要合簽，所以我才拿錢給他
    等語，而公訴意旨認被告李裕森涉犯刑法第266條第1項前段
    之普通賭博罪、第268條之意圖營利聚眾賭博罪嫌，無非僅
    以被告李裕森曾經於警詢時自白：我知道李珣霳有在經營今
    彩539地下簽賭站，因為我負責出錢給他等語為據。惟查：
    證人及同案被告李珣霳於本院審理時證稱：我沒有跟李裕森
    一起經營簽賭站，李裕森不是我的金主，我跟他借12萬元是
    因為我手術開刀需要費用，李裕森曾經放1000多元在我這裡
    請我幫他簽牌，但只是跟他合資一起到彩券行買彩券，不是
    合資經營地下簽賭站等語（本院卷第76頁至第79頁），再參
    酌同案被告李珣霳於警詢及偵訊時，均從未證稱被告李裕森
    有提供資金予其經營今彩539地下簽賭站，或有與被告李裕
    森合資經營今彩539地下簽賭站等情。此外，卷內亦無其他
    證據足以證明被告李裕森有在公共場所或公眾得出入之場所
    賭博財物，或有提供資金給被告李珣霳經營今彩539地下簽
    賭站之事實，尚難以被告李裕森曾於警詢時之自白，即認定
    其與被告李珣霳間有普通賭博或營利聚眾賭博之犯意聯絡及
    行為分擔。
四、綜上，依調查證據之結果，並無積極證據足以證明被告李裕
    森犯有公訴意旨上開所指之犯行，而檢察官就此起訴之犯罪
    事實所提出之證據，不足為被告李裕森有罪之積極證明，亦
    未達「通常一般之人均不致有所懷疑，而得確信其為真實之
    程度」，揆諸前揭說明，基於無罪推定之原則，不能證明被
    告李裕森犯罪，爰就此部分為被告李裕森無罪之知。
據上論斷，應依刑事訴訟法第299條第1項前段、第301條第1項（
程序法），判決如主文。　　　　
本案經檢察官吳文城提起公訴，檢察官魏偕峯到庭執行職務。
中    華    民    國  110     年    10    月    20    日
                  刑事第四庭    法  官  黃玥婷
以上正本證明與原本無異。
如不服本判決應於收受判決後 20 日內向本院提出上訴書狀，並
應敘述具體理由；其未敘述上訴理由者，應於上訴期間屆滿後
20 日內向本院補提理由書（均須按他造當事人之人數附繕本）
。「切勿逕送上級法院」。　
中　　華　　民　　國　　110 　年　　10　　月　　20　　日
                                書記官  邱明通
附錄本案論罪科刑法條全文：
中華民國刑法第268條
意圖營利，供給賭博場所或聚眾賭博者，處3年以下有期徒刑，
得併科9萬元以下罰金。